臺灣板橋地方法院刑事判決　　　　　　　100年度訴字第483號
公　訴　人　臺灣板橋地方法院檢察署檢察官
被　　　告　謝建湟
選任辯護人　吳孟良律師（法律扶助律師）
上列被告因違反槍砲彈藥刀械管制等案件，經檢察官提起公訴（
99年度偵字第26553 號），本院判決如下：
    主  文
謝建湟持有可發射子彈具有殺傷力之改造槍枝，處有期徒刑肆年
，併科罰金新臺幣拾萬元，罰金如易服勞役，以新臺幣壹仟元折
算壹日；扣案如附表所示之改造槍枝貳枝、未經試射之子彈貳顆
均沒收。又損壞公務員職務上掌管之物品，處有期徒刑拾月。應
執行有期徒刑肆年陸月，併科罰金新臺幣拾萬元，罰金如易服勞
役，以新臺幣壹仟元折算壹日；扣案如附表所示之改造槍枝貳枝
、未經試射之子彈貳顆均沒收。
    事  實
一、謝建湟明知可發射子彈具有殺傷力之改造槍枝、子彈，均屬
    槍砲彈藥刀械管制條例所定之管制物品，非經中央主管機關
    之許可，均不得無故持有之，詎為防護自己所持有之毒品（
    涉嫌販賣毒品部分，另案偵辦），竟基於持有可發射子彈具
    有殺傷力之改造槍枝、子彈之犯意，於民國99年9 月22日中
    秋節前後之某日，在其當時位於桃園縣龜山鄉○○路某處之
    居所，以新臺幣15萬元之代價，向真實姓名年籍不詳、綽號
    「崇金」之成年男子，購買如附表所示之可發射子彈具有殺
    傷力之改造槍枝2 支、子彈3 顆（另有6 顆不具殺傷力之子
    彈），藏放在其上址居所或其所使用之車號E5-0773 號自用
    小客車內而持有之。
二、謝建湟另案通緝期間，臺北縣（現改制為新北市）政府警察
    局樹林分局偵查隊小隊長曾金山於99年9 月28日19時許接獲
    線報，得知謝建湟使用之車號E5-0773 號自用小客車，停放
    在臺北縣新莊市（現改為新北市新莊區○○○路之「特力屋
    停車場」110 號停車格，隨即率領偵查佐楊勝雄等8 員，分
    別駕駛渠等職務上掌管之車號7N-4231 號廂式偵防車及車號
    4012-RH 號、7351-YL 號轎式偵防車前往埋伏，擬依法逮捕
    之。嗣謝建湟於同日20時30分許（起訴書誤植為19時許），
    駕駛車號225-GBZ 號重型機車搭載其妻陳琇雯抵達上開停車
    場，並換乘上開車號E5-0773 號自用小客車之後，埋伏警員
    出聲表明身分，要求謝建湟停車受檢。詎謝建湟為脫免逮捕
    ，明知曾金山等人係公務員，正在依法執行警察職務，且渠
    等所駕駛之上開偵防車係公務員職務上掌管之物品，竟基於
    妨害公務之犯意，駕駛車號E5-0773 號自用小客車衝撞上開
    偵防車，造成車號7N-4231 號廂式偵防車之車頭凹陷且無法
    發動、車號4012-RH 號轎式偵防車之右前車輪上方有刮擦痕
    跡、車號7351-YL 號轎式偵防車之車頭有撞擊及刮擦痕跡等
    損壞，且以此強暴手法，妨害曾金山等人執行公務。警方見
    狀，開槍制止，謝建湟因腿部中彈始為警制伏逮捕，嗣經謝
    建湟之同意，警方在其所駕駛之車號E5-0773 號自用小客車
    內搜出如附表所示之改造槍枝2 支、子彈3 顆（另有6 顆不
    具殺傷力之子彈），始悉上情。
三、案經臺北縣（現改制為新北市）政府警察局樹林分局報請臺
    灣板橋地方法院檢察署檢察官偵查起訴。
    理  由
一、關於證據能力：
    按被告以外之人於審判外之言詞或書面陳述，除法律有規定
    者外，不得作為證據，刑事訴訟法第159 條第1 項固定有明
    文。惟被告以外之人於審判外之陳述，雖不符同法第159 條
    之1 至之4 之規定，而經當事人於審判程序同意作為證據，
    法院審酌該言詞陳述或書面陳述作成時之情況，認為適當者
    ，亦得為證據；當事人、代理人或辯護人於法院調查證據時
    ，知有第159 條第1 項不得為證據之情形，而未於言詞辯論
    終結前聲明異議者，視為有前項之同意，此亦據同法第159
    條之5 規定甚明。查本件被告、檢察官、辯護人於本院準備
    程序中均未就證據能力提出爭執，且迄於言詞辯論終結前，
    亦未就本院所調查之證據主張有刑事訴訟法第159 條第1 項
    不得為證據之情形，應認均已同意得作為本案之證據。從而
    ，下述證據資料縱有屬傳聞證據，且不符刑事訴訟法第159
    條之1 至之4 之規定者，經本院審酌各該證據資料作成時之
    一切客觀情況，認無不適當之情事，均認有證據能力，合先
    敘明。
二、持有槍彈部分：
    此部分事實，業據被告謝建湟於檢察官偵訊及本院審理時坦
    承不諱，且有如附表所示之改造槍枝2 枝、子彈3 顆扣案可
    資為證，並有搜索扣押筆錄暨扣押物品目錄表1 份、查獲時
    拍攝之採證照片17幀（見偵卷第29至31頁、33至35頁）及臺
    北縣（現改制為新北市）政府警察局槍枝初步檢視報告表1
    份附卷可稽。又如附表所示之扣案物，經送內政部警政署刑
    事警察局鑑驗，結果為：(一)如附表編號一所示之槍枝1 枝（
    槍枝管制編號0000000000），認係改造槍枝，由仿BERETTA
    廠92FS型半自動手槍製造之槍枝，換裝土造金屬槍管而成，
    擊發功能正常，可供擊發適用小彈使用，認具殺傷力。(二)如
    附表編號二所示之槍枝1 枝（槍枝管制編號0000000000），
    認係改造槍枝，由仿GLOCK 廠27型半自動手槍製造之槍枝，
    換裝土造金屬槍管而成，擊發功能正常，可供擊發適用小彈
    使用，認具殺傷力。(三)如附表編號三所示之子彈3 顆，認均
    係口徑9 mm制式子彈3 顆，採樣1 顆試射，可擊發，認具殺
    傷力（另有送鑑6 顆子彈，認均不具殺傷力）等情，有該局
    99年10月12日刑鑑字第0990138492號槍彈鑑定書1 份存卷可
    憑。綜上所述，此部分事證甚為明確，被告持有可發射子彈
    具有殺傷力之改造槍枝、子彈犯行，堪予認定。
三、妨害公務部分：
    此部分事實，亦據被告於本院審理時認罪不諱，核與證人即
    查獲警員曾金山、黃契翰、陳少同於檢察官偵訊時所證述之
    情節相合，並有查獲時拍攝之採證照片5 幀（見偵卷第27、
    28、32頁）、現場勘察報告1 份及所附車損照片多幀（見偵
    卷第96至114 頁）可資佐證，足認被告之自白與事實相符。
    依上開現場勘察報告所述，臺北縣（現改制為新北市）政府
    警察局樹林分局偵查隊小隊長曾金山等人駕駛前往現場執行
    職務之車號7N-4231 號廂式車及車號4012-RH 號、車號7351
    -YL 號轎式車，均載明是警察所使用之「偵防車」，自屬公
    物，而非私人財產。而被告當時既已知悉曾金山等人是警察
    依法執行職務，對於渠等所駕駛之偵防車為公務員職務上所
    掌管之物品乙節，衡情當無不知之理。本院為求慎重，調取
    上開偵防車3 輛之行照影本加以確認，其登記車主均為「臺
    北縣政府警察局」，此有行照影本3 份在卷可證（見本院卷
    第65、66頁），更無疑義。綜上所述，此部分事證亦已明確
    ，被告妨害公務之犯行同堪認定。
四、核被告所為，係犯槍砲彈藥刀械管制條例第8 條第4 項之持
    有可發射子彈具有殺傷力之改造槍枝罪、同條例第12條第4
    項之持有子彈罪（上揭事實欄第一項部分）、刑法第135 條
    第1 項之對於公務員依法執行職務時施強暴罪、同法第138
    條之損壞公務員職務上掌管之物品罪（上揭事實欄第二項部
    分）。就上揭事實欄第一項部分，被告一次向真實姓名年籍
    不詳、綽號「崇金」之成年男子購入而同時持有如附表所示
    之改造槍枝、子彈；就上揭事實欄第二項部分，被告以一駕
    車衝撞行為同時觸犯對於公務員依法執行職務時施強暴罪、
    損壞公務員職務上掌管之物品罪，各係以一行為觸犯數罪名
    ，均為想像競合犯，依刑法第55條規定，應分別從一重以持
    有改造槍枝罪、損壞公務員職務上掌管之物品罪處斷。起訴
    書雖漏論被告損壞公務員職務上掌管之物品，惟與其他妨害
    公務部分既具有想像競合犯之裁判上一罪關係，為起訴效力
    所及，且經本院於審理期日踐行告知程序，無礙被告之防禦
    權，本院自應併予審究。所犯持有改造槍枝罪、損壞公務員
    職務上掌管之物品罪，行為互殊，犯意有別，應分論併罰。
    爰審酌被告先前已有違反槍砲彈藥刀械管制條例之前科（目
    前仍在執行中，不構成累犯），有臺灣高等法院被告前案紀
    錄表可參，仍然漠視法律禁制，任意持有可發射子彈具有殺
    傷力之改造槍枝、子彈，用來防護自己所持有之毒品，嚴重
    危害社會治安，另於通緝期間為脫免警察逮捕，竟悍然駕駛
    自用小客車衝撞警方偵防車，視公權力如無物，危害公務員
    人身及財產之安全，惡性不輕，惟念其於本院審理時對於全
    部犯罪均坦承，態度良好等一切情狀，分別量處如主文所示
    之刑，並定其應執行刑，暨就罰金刑部分諭知如易服勞役之
    折算標準，以資懲儆。扣案如附表編號一、二所示之改造槍
    枝2 枝、編號三所示未經試射之子彈2 顆，均屬本案所查獲
    之違禁物，應依刑法第38條第1 項第1 款規定宣告沒收。至
    於如附表編號三所示於鑑定時經採樣試射之子彈1 顆，業因
    試射擊發而滅失其違禁物之性質，爰不予宣告沒收，附此敘
    明。
據上論斷，應依刑事訴訟法第299 條第1 項前段，槍砲彈藥刀械
管制條例第8 條第4 項、第12條第4 項，刑法第11條前段、第13
5 條第1 項、第138 條、第55條、第42條第3 項前段、第51條第
5 款、第38條第1 項第1 款，刑法施行法第1 條之1 第1 項、第
2 項前段，判決如主文。
本案經檢察官陳旭華到庭執行職務。
中    華    民    國   100    年    5     月    19    日
                  刑事第九庭    審判長法  官  李幼
                                      法  官  鄭凱文
                                      法  官  朱嘉川
以上正本證明與原本無異。
如不服本判決應於收受送達後10日內向本院提出上訴書狀，並應
敘述具體理由；其未敘述上訴理由者，應於上訴期間屆滿後20日
內向本院補提理由書（均須按他造當事人之人數附繕本）「切勿
逕送上級法院」。
                                     書記官  林伶芳
中    華    民    國   100    年    5     月    19    日
附錄本案論罪科刑法條全文：
槍砲彈藥刀械管制條例第8 條：
未經許可，製造、販賣或運輸鋼筆槍、瓦斯槍、麻醉槍、獵槍、
空氣槍或第4 條第1 項第1 款所定其他可發射金屬或子彈具有殺
傷力之各式槍砲者，處無期徒刑或5 年以上有期徒刑，併科新臺
幣1 千萬元以下罰金。
未經許可，轉讓、出租或出借前項所列槍枝者，處5 年以上有期
徒刑，併科新臺幣1 千萬元以下罰金。
意圖供自己或他人犯罪之用，而犯前二項之罪者，處無期徒刑或
7 年以上有期徒刑，併科新臺幣1 千萬元以下罰金。
未經許可，持有、寄藏或意圖販賣而陳列第1 項所列槍枝者，處
3 年以上10年以下有期徒刑，併科新臺幣7 百萬元以下罰金。
第1 項至第3 項之未遂犯罰之。
槍砲彈藥刀械管制條例第12條：
未經許可，製造、販賣或運輸子彈者，處1 年以上7 年以下有期
徒刑，併科新臺幣5 百萬元以下罰金。
未經許可，轉讓、出租或出借子彈者，處6 月以上5 年以下有期
徒刑，併科新臺幣3 百萬元以下罰金。
意圖供自己或他人犯罪之用，而犯前2 項之罪者，處3 年以上10
年以下有期徒刑，併科新臺幣7 百萬元以下罰金。
未經許可，持有、寄藏或意圖販賣而陳列子彈者，處5 年以下有
期徒刑，併科新臺幣3 百萬元以下罰金。
第1 項至第3 項之未遂犯罰之。
中華民國刑法第135 條：
對於公務員依法執行職務時，施強暴脅迫者，處3 年以下有期徒
刑、拘役或300 元以下罰金。
意圖使公務員執行一定之職務或妨害其依法執行一定之職務或使
公務員辭職，而施強暴脅迫者，亦同。
犯前2 項之罪，因而致公務員於死者，處無期徒刑或7 年以上有
期徒刑；致重傷者，處3 年以上、10年以下有期徒刑。
中華民國刑法第138 條：
毀棄、損壞或隱匿公務員職務上掌管或委託第三人掌管之文書、
圖畫、物品，或致令不堪用者，處5 年以下有期徒刑。
附表：
┌──┬─────────┬───┬─────────────┐
│編號│  扣  案  物  品  │數  量│   備            註       │
├──┼─────────┼───┼─────────────┤
│一  │改造槍枝（槍枝管制│1 枝  │由仿BERETTA 廠92FS型半自動│
│    │編號0000000000）  │      │手槍製造之槍枝換裝土造金屬│
│    │                  │      │槍管改造而成、可發射子彈具│
│    │                  │      │有殺傷力。                │
├──┼─────────┼───┼─────────────┤
│二  │改造槍枝（槍枝管制│1 枝  │由仿GLOCK 廠27型半自動手槍│
│    │編號0000000000）  │      │製造之槍枝換裝土造金屬槍管│
│    │                  │      │改造而成、可發射子彈具有殺│
│    │                  │      │傷力。                    │
├──┼─────────┼───┼─────────────┤
│三  │子彈              │3 顆  │口徑9 mm之制式子彈。經採樣│
│    │                  │      │其中1 顆鑑定，於試射擊發後│
│    │                  │      │，滅失其違禁物之性質。    │
└──┴─────────┴───┴─────────────┘